臺灣士林地方法院行政訴訟判決　
110年度交字第288號
原      告  莊明憲  

被      告  交通部公路總局臺中區監理所

代  表  人  魏武盛  
訴訟代理人  陳勝芳  
上列當事人間交通裁決事件，原告不服被告中華民國110年8月12
日投監四字第65-CA9A30608號裁決，提起行政訴訟，前經臺灣新
北地方法院以110年度交字第605號裁定移送前來，本院判決如下
：
　　主      文
原告之訴駁回。
訴訟費用新臺幣參佰元由原告負擔。　　　
    事實及理由
壹、程序事項：
　　本件原告因不服被告於民國110年8月12日投監四字第65-CA9
    A30608號違反道路交通管理事件裁決書（下稱原處分），裁
    處其罰鍰新臺幣（下同）1,200元，並記違規點數1點，提起
    行政訴訟，依行政訴訟法第237條之1規定，應適用交通裁決
    事件訴訟程序，本院並依同法第237條之7規定，爰不經言詞
    辯論，逕為判決。
貳、實體事項：
一、爭訟概要：
　　新北市政府警察局淡水分局（下稱舉發機關）淡水交通分隊
    員警認原告於110年5月10日10時54分許，駕駛車牌號碼000-
    000號普通重型機車（下稱系爭機車），在新北市淡水區中
    山北路二段與中山北路二段381巷口（下稱系爭路口）時，
    有「汽車駕駛人轉彎時，除禁止行人穿越路段外，不暫停讓
    行人優先通行」之違規事實，而於同日填製新北市政府警察
    局掌電字第CA9A30608號舉發違反道路交通管理事件通知單
    （下稱舉發通知單）當場舉發原告，並記載應到案日期為11
    0年6月9日前（嗣更新為110年7月30日前，見本院卷第66頁
    ）。原告於110年5月17日向被告提出申訴，經舉發機關函復
    違規事實屬實，被告於110年8月12日作成原處分，依道路交
    通管理處罰條例第48條第2項、第63條第1項第1款等規定，
    裁處原告罰鍰1,200元，並記違規點數1點。原告不服，遂提
    起本件行政訴訟。
二、原告起訴主張：
　㈠原告於前揭時、地，駕駛系爭機車因未停等禮讓行人穿越道
    上之行人通過卻直接穿越，被員警攔查並遭裁處1,200元罰
    鍰，經申訴後被告仍維持原處分，原告不服，遂提起本件訴
    訟。經查，內政部警政署「強化行人路權執法計畫」不停讓
    行人先行之取締認定原則及應注意事項規定，路口無人指揮
    時，汽車在行人穿越道上以距離行人前進方向一個車道寬（
    約三公尺）以內及前懸已進入行人穿越道上為取締認定基準
    。原告於110年8月5日至淡水交通分隊觀看當日錄影影像時
    ，影像中之員警、原告、行人及斑馬線，四點幾乎為一直線
    ，錄影角度尚無法清楚辨識原告與行人之距離為三公尺以內
    ，被告所為之原處分顯有錯誤，請求判決如聲明所示等語。
　㈡並聲明：原處分撤銷。
三、被告答辯略以：
　㈠依道路交通管理處罰條例第48條第2項、道路交通安全規則第
    103條第2項等規定，課以用路人遵守義務之核心，係為汽車
    駕駛人駕駛汽車行經行人穿越道遇有行人穿越時，應暫停讓
    行人先行通過，考其立法意旨，係為確立行人穿越道優先路
    權之概念，並讓行人能信賴斑馬線而設，規範目的則係要求
    汽車駕駛人將汽車停在行人穿越道前等候，禮讓行人優先通
    過，使行人行走行人穿越道穿越馬路時，不必顧慮會有汽車
    通行，對行人之人身造成危險，而非僅在於保障行人之通行
    權利。是以，倘駕駛人於行經行人穿越道時，即應減速接近
    ，並遇行人通過時，應先暫停而非搶先行駛。另依採證影像
    觀之，雖無法明確看出系爭機車與行人之距離，惟查本案為
    執勤員警當場攔停舉發，舉發員警在現場親眼目睹，當有足
    夠理由確認原告有不禮讓行人之事實，始於攔停掣單舉發，
    況且衡諸常情，舉發員警與原告間既無怨隙，當不致有蓄意
    構陷之舉。本案舉發員警於執行勤務之際，本於維護交通秩
    序及行車安全等職責所為之交通違規舉發內容，自應受到合
    法、正確之推定。綜上，本件違規行為，應堪認定，被告依
    法裁處，並無違誤。
　㈡並聲明：原告之訴駁回。
四、本院之判斷：
　㈠按「汽車（包括機車，同條例第3條第8款參照）駕駛人轉彎
    時，除禁止行人穿越路段外，不暫停讓行人優先通行者，處
    新臺幣一千二百元以上三千六百元以下罰鍰。」、「汽車駕
    駛人有下列各款所列條款之一者，除依原條款處罰鍰外，並
    予記點：一、有…第四十八條…之一者，各記違規點數一點。
    」，道路交通管理處罰條例第48條第2項、第63條第1項第1
    款定有明文。次按「汽車行近行人穿越道，遇有行人穿越、
    攜帶白手杖或導盲犬之視覺功能障礙者時，無論有無交通指
    揮人員指揮或號誌指示，均應暫停讓行人、視覺功能障礙者
    先行通過。」，道路交通安全規則第103條第2項定有明文。
    又內政部警政署所頒之「強化行人路權執法計畫」，有關不
    停讓行人先行之取締認定原則為：「㈠路口無人指揮時，汽
    車在行人穿越道上以距離行人行進方向1個車道寬（約3公尺
    ）以內及前懸已進入行人穿越道上為取締認定基準。㈡路口
    有人指揮時，不聽從指揮強行通過者，得逕予認定舉發。」
    。上揭取締標準，核屬警察機關內部就道路交通安全規則第
    103條第2項所定便利執勤員警取締判斷之統一標準，該等內
    部行政規則，就駕駛人行車自由，並未增加母法即道路交通
    管理處罰條例第44條第2項所無之限制，亦未悖離母法保護
    行人通過行人穿越道安全之目的，此為行政機關之專業判斷
    餘地，並未有濫用之情事，自可為判斷之依據。
　㈡經查，原告駕駛系爭機車，於上揭時、地，有「汽車駕駛人
    轉彎時，除禁止行人穿越路段外，不暫停讓行人優先通行」
    等情，有舉發通知單、採證照片、舉發機關110年6月16日新
    北警淡交字第1104325615號函、駕駛人基本資料等件附卷可
    稽（見本院卷第54、58、64-65、72頁）。
　㈢原告雖主張：內政部警政署「強化行人路權執法計畫」不停
    讓行人先行之取締認定原則及應注意事項規定，路口無人指
    揮時，汽車在行人穿越道上以距離行人前進方向一個車道寬
    （約三公尺）以內及前懸已進入行人穿越道上為取締認定基
    準，本件影像中之員警、原告、行人及斑馬線，四點幾乎為
    一直線，錄影角度尚無法清楚辨識原告與行人之距離為三公
    尺以內等語。經查：
　⒈本院當庭勘驗本件採證影像（檔案名稱：2分56秒開始.MP4）
    ，勘驗結果為：「錄影畫面一開始右下角顯示時間為西元20
    19年1月2日02：40：58（此為錄影畫面所示時間，下同），
    可看見當時天氣晴，日間光線充足，有聲音。員警行駛於中
    山北路二段381巷（見本院卷第94頁擷取畫面1）。於02：41
    ：04，可看見員警進入中山北路二段與中山北路二段381巷
    路口，原告（如紅色圓框所示）由新市一路三段101巷左轉
    欲進入中山北路二段，有行人（如黃色圓框所示）行走於行
    人穿越道上（見本院卷第94-96頁擷取畫面2）。於02：41：
    05，可看見原告（如紅色圓框所示）欲進入中山北路二段，
    尚有行人（如黃色圓框所示）行走於行人穿越道上（見本院
    卷第96-98頁擷取畫面3）。於02：41：06，可看見原告（如
    紅色圓框所示）行駛至行人穿越道，尚有行人（如黃色圓框
    所示）行走於行人穿越道上（見本院卷第98-100頁擷取畫面
    4）。於02：41：06，可看見原告（如紅色圓框所示）行駛
    至行人穿越道（見本院卷第100-102頁擷取畫面5）。於02：
    41：06，可看見原告（如紅色圓框所示）行駛至行人穿越道
    ，尚有行人（如黃色圓框所示）行走於行人穿越道上（見本
    院卷第104頁擷取畫面6）。於02：41：06，可看見尚有行人
    （如黃色圓框所示）行走於行人穿越道上（見本院卷第106
    頁擷取畫面7）。於02：41：06，可看見尚有行人（如黃色
    圓框所示）行走於行人穿越道上（見本院卷第108頁擷取畫
    面8）。於02：41：10，可看見員警行駛進入中山北路二段
    （見本院卷第110頁擷取畫面9）。於02：41：13，可看見原
    告（如紅色圓框所示）行駛於中山北路二段（見本院卷第11
    0頁擷取畫面10）。於02：41：16，可看見員警行駛於原告
    （如紅色圓框所示）左後側（見本院卷第112頁擷取畫面11
    ）。於02：41：18，可看見員警行駛至原告前方，且向後看
    （如黃色方框所示）（見本院卷第112頁擷取畫面12），並
    有以下對話：警：來來來，你們兩個，都來。於02：41：24
    ，可看見員警停車且轉頭面向原告（如紅色圓框所示）（見
    本院卷第114頁擷取畫面13），並有以下對話：警：你來我
    這邊、你來我這邊。於02：41：29，可看見原告（如紅色圓
    框所示）移動至員警另一側（見本院卷第114頁擷取畫面14
    ），並有以下對話：警：你剛要禮讓行人耶。警：你要禮讓
    行人啊。…」（見本院卷第123-124頁）。依勘驗結果，原告
    駕駛系爭機車在系爭路口左轉時，有行人於行人穿越道上通
    行，然原告未暫停讓行人優先通行，且系爭機車與行人之距
    離相近（見本院卷第98頁上方擷取畫面），且與原告一同左
    轉、位於原告右側之機車，與該行人（位於原告左側）間僅
    距離兩個枕木紋白色實線及兩個間隔（見本院卷第104下方
    擷取畫面、第106頁下方擷取畫面），參酌道路交通標誌標
    線號誌設置規則第185條第1項規定：「枕木紋行人穿越道線
    ，設於交岔路口；其線型為枕木紋白色實線，線段長度以二
    公尺至八公尺為度，寬度為四十公分，間隔為四十至八十公
    分…」，道路交通標誌標線號誌設置規則第185條第1項定有
    明文，以寬度40公分、間隔80公分計算，其等間之距離約為
    240公分（即2.4公尺），系爭機車既在該機車左側，其與行
    人間之距離應少於2.4公尺，原告駕駛系爭機車有不暫停讓
    行人優先通行之違規事實，應堪認定。
　⒉再參以舉發員警許祐銘到庭證稱：當時伊要從巷子右轉中山
    北路二段，因為當時有行人要通過，所以伊這一向的車輛在
    禮讓行人，此時伊看到系爭機車由行人面前通過，因為實務
    上告發未禮讓行人是以3 條枕木紋的距離為標準，當時原告
    從行人面前通過時，僅剩2條枕木紋的距離，因此將其攔查
    、告發等語（見本院卷第126頁）。經核，證人許祐銘為執
    勤警員，與原告互不相識，亦無仇怨，其到庭具結為以上之
    證述，應無甘冒偽證重罪而設詞誣陷原告之理，且其所證本
    件舉發經過、原告騎乘系爭機車之行向、與行人之相對位置
    等情，具體明確，並與上開勘驗結果大致相符，其證詞應可
    採信。而依證人之證詞，原告駕駛系爭機車在系爭路口左轉
    時，從行人面前通過，與行人僅剩2個枕木紋白色實線，益
    見原告確有駕駛系爭機車不暫停讓行人優先通行之違規事實
    。
五、綜上所述，原告於上開時、地，駕駛系爭機車，有「汽車駕
    駛人轉彎時，除禁止行人穿越路段外，不暫停讓行人優先通
    行」之違規事實，舉發機關據以製單舉發，被告並依道路交
    通管理處罰條例第48條第2項、第63條第1項第1款、違反道
    路交通管理事件統一裁罰基準及處理細則及違反道路交通管
    理事件統一裁罰基準表之規定，以原處分裁處原告罰鍰1,20
    0元，並記違規點數1點，核無違誤。是原告訴請撤銷原處分
    ，為無理由，應予駁回。
六、本件判決基礎已臻明確，兩造其餘之攻擊防禦方法經本院斟
    酌後，核與判決不生影響，無一一論述之必要，併予敘明。
七、本件第一審裁判費為300 元，應由原告負擔，爰確定第一審
    訴訟費用額如主文第2項所示。
八、據上論結，本件原告之訴為無理由，依行政訴訟法第237 條
    之7、第237條之8第1項、第98條第1項前段，判決如主文。
中　　華　　民　　國　　111 　年　　3 　　月　　9 　　日
　　　　　　　　　行政訴訟庭　法　官　林宜靜
以上為正本係照原本作成。
如不服本判決，應於判決送達後20日內，向本院提出上訴狀並表
明上訴理由（原判決所違背之法令及其具體內容或依訴訟資料可
認為原判決有違背法令之具體事實），其未載明上訴理由者，應
於提出上訴後20日內向本院補提理由書（上訴狀及上訴理由書均
須按他造人數附繕本，如未按期補提上訴理由書，則逕予駁回上
訴），並應繳納上訴裁判費新臺幣750元。
中　　華　　民　　國　　111 　年　　3 　　月　　9 　　日
                              書記官  朱亮彰